# 求助陈版：涉及业务合并，房地产转让避税方式的购买方的会计处理

提问人：hcq12345 时间：2019-04-19 11:21:01
A 公司固定资产（房屋 + 土地）的方式投资成立的一家全资子公司 B，固定资产账面净值 700 万，固定资产评估价值 5000 万。
其后，A 公司把该笔长期股权投资出售给公司 C（ 5000 万出售）。C 公司系 A 公司原有业务剥离新设的公司，一直利用该注资的房屋土地进行生产经营。
A 公司此操作系为避税处理。B 公司在被成立之后到被出售的过程中，没有发生任何业务。
对上述事项，A公司会计处理如下：
A 公司以拟转让的不动产出资设立全资子公司时，交易的商业目的尚未实现，盈利过程尚未完成，因此不能确认处置损益或者资本公积，应当按照拟转让的不动产的原账面价值和对该全资子公司出资的货币金额之和作为长期股权投资的初始成本，即：借：长期股权投资 700 ，贷：固定资产清理 700 。
到转让该全资子公司股权时，盈利过程完成，此时可以把处置价款与被处置的长期股权投资帐面价值之间的差额确认为固定资产处置收益（注意不是投资收益中的股权处置收益）：
借：银行存款 5000 ，贷：长期股权投资 700 ，贷：营业外收入——处置固定资产收益 4300
B 公司会计处理如下：借：固定资产 700 ，贷：股本资本公积 700 。
C 公司会计处理如下：借：长期股权投资 5000 贷：银行存款 5 000上述会计处理是否正确？该业务实质是 C 公司购买 A 公司房屋 + 土地，是否涉及到同一控制下业务合并？那么在合并体现后房屋和土地是否需按照原值持续计量？就 C 和 B 构成的新合并主体上述事项会计上该如何处理？
就上述事项，恳请陈老师的指点。谢谢老师！

回答人：chenyiwei
如果上述所涉及的各个步骤（C 公司设立、B 公司设立、A 转让 B 的股权给 C）是整体策划的一揽子交易，而装入B的房地产本身就是 C 业务资产组的一部分，只是为了税收筹划的目的才分开转让，且重组后 A 不持有 C的股权，则对 C 而言，整体上应构成一项同一控制下合并，其合并报表层面对 B的房屋、土地等按原账面价值持续计量，收购 B 的股权的价款超出账面净资产的部分调整 C 的资本公积。
如果不同时满足前段所列条件的，则按你在主帖中建议的方法处理。

提问人：hcq12345 时间：2019-04-20 20:32:48
谢谢陈老师！
我还想问一下，上述业务系为一揽子交易，但是在 C 的单体报表中，B 的长投金额系 A土地和资产的账面价值还是支付的评估价值？
个人认为应为账面原值入账；

回答人：chenyiwei
可以这样理解。

提问人：hcq12345 时间：2019-04-21 21:21:42
陈老师！抱歉又打扰了！
对于 C 按评估值支付的对价和账面价值的差异，是否应该确认递延所得税资产
我不太理解，这个评估增值部分，不是和账面价值一直的差异，不是应该作为永久性差异，每年按评估值计提折旧后调减应纳税所得额么？我个人认为不应该确认递延所得税资产

回答人：chenyiwei
需确认，因为这是暂时性差异的概念，不是原先利润表观下的时间性差异，并不仅仅是收入、费用的跨期确认导致。